臺灣臺中地方法院交通事件裁定　　　 100年度交聲字第1104號
原處分機關　交通部公路總局臺中區監理所
異　議　人
即受處分人　杜衍毅
上列受處分人因違反道路交通管理處罰條例案件，對於交通部公
路總局臺中區監理所100年3月7日所為之處分（中監違字第裁60-
GF0000000號裁決書），聲明異議，本院裁定如下：
    主    文
原處分撤銷。
杜衍毅汽車駕駛人，駕駛汽車經測試檢定酒精濃度超過規定標準
，處罰鍰新臺幣壹萬玖仟伍佰元，並吊扣小型車普通駕駛執照壹
年及接受道路交通安全講習。
    理    由
一、原處分機關略以：本件受處分人即異議人杜衍毅於民國99年
    11月11日3時46分許，駕駛車牌號碼9Q-1916號自小客車，在
    臺中市○○區○○路4段68之1號前，因「酒後駕車肇事致人
    死亡（酒測值達呼氣0.40MG/L）」違規，經臺中市警察局第
    四分局黎明派出所依違反道路交通管理處罰條例第35條第1
    項第1 款舉發。異議人於期限內申訴，經舉發單位查復後仍
    有不服，本所遂於100年3月7日以中監違字第裁60-GF000000
    0號裁決書處罰鍰新臺幣19500元，吊銷駕駛執照，終身不得
    考領駕駛執照，並應參加道安講習等語。
二、本件聲明異議意旨略以：異議人駕駛前揭自小客車於上開時
    、地與三輪車發生交通事故，異議人經呼吸酒精濃度測試，
    酒測值達0.4MG/L ，事故相對人送往林新醫院急救不治死亡
    。本件酒駕所涉之公共危險罪嫌，經檢察官為不起訴處分，
    並認為異議人駕車之操控力並未因酒後而受到影響，是本件
    肇事與異議人之酒精濃度超過規定標準之間並無因果關係，
    當非屬酒後駕車肇事致人死亡，與道路交通管理處罰條例第
    35條第1 項後段所定情形尚屬有間，原處分應屬不當，爰請
    求撤銷原處分等語。
三、按汽車駕駛人飲用酒類或其他類似物後，其吐氣所含酒精濃
    度超過每公升0.25毫克，不得駕車；駕駛汽車經測試檢定酒
    精濃度超過標準，處汽車駕駛人罰鍰15000元以上60000元以
    下，並當場移置保管該汽車及吊扣駕駛執照1 年；因而肇事
    致人受傷者，並吊扣駕駛執照2 年；致人重傷或死亡者，吊
    銷其駕駛執照，並不得再考領。道路交通安全規則第114 條
    第2款、道路交通管理處罰條例第35條第1項第1 款分別定有
    明文。而前開規定意旨，無非係為保障相關用路人之安全，
    避免在汽車駕駛人飲酒後注意能力降低之情況下駕駛汽車肇
    生公共危險。故汽車駕駛人如飲酒後駕駛汽車，其酒精濃度
    超過規定之標準者，立法者認其酒後駕車之行為已足危及公
    共安全，遂以上開法律規定處以罰鍰及吊扣駕照，並就其是
    否因此肇事致人受傷或死亡，另予加重處罰。而參諸刑法上
    之公共危險罪，以不能安全駕駛為要件，必酒駕與肇事間存
    有因果關係，始足以認定構成公共危險罪責，同理，上開道
    路交通管理處罰條例第35條第1項第1款之「因而肇事致人死
    亡」之規定，亦應作相同解釋。是關於前開「肇事致人受傷
    或死亡」之規定，當係指因飲用酒類酒精濃度超過規定標準
    而駕車肇事致人受傷或死亡者，亦即該肇事致人受傷或死亡
    之事實，乃因汽車駕駛人酒後駕駛車輛所致，且二者間有相
    當因果關係。
四、按法院受理有關交通事件，準用刑事訴訟法之規定；犯罪事
    實應依證據認定之，無證據不得推定犯罪事實；又不能證明
    被告犯罪或其行為不罰者，應諭知無罪之判決，道路交通管
    理處罰條例第89條前段、刑事訴訟法第154條第2 項、第301
    條第1 項分別定有明文。又認定不利於被告之事實，須依積
    極證據，苟積極證據不足為不利於被告事實之認定時，即應
    為有利於被告之認定，更不必有何有利之證據；且事實之認
    定，應憑證據，如未能發現相當證據，或證據不足以證明，
    自不能以推測或擬制之方法，以為裁判基礎；而認定犯罪事
    實所憑證據，雖不以直接證據為限，間接證據亦包括在內；
    然而無論直接或間接證據，其為訴訟上之證明，須於通常一
    般之人均不致有所懷疑，而得確信其為真實之程度者，始得
    據為有罪之認定，若其關於被告是否犯罪之證明未能達此程
    度，而有合理性懷疑之存在，致使無從形成有罪之確信，根
    據「罪證有疑，利於被告」之證據法則，即不得遽為不利被
    告之認定，亦分別有最高法院30年上字第816 號、40年台上
    字第86號、76年台上字第4986號判例可資參照。
五、經查：
  (一)異議人於前開時、地，因酒後駕駛車牌號碼9Q- 1916號自用
    小客車，與案外人陳永敏所騎乘之機械動力三輪車發生交通
    事故，為警到場處理，陳永敏經送醫急救不治死亡，異議人
    經警測得其吐氣所含酒精濃度每公升達0.40毫克，而超過規
    定標準0.25毫克之違規事實，此有前開舉發違反道路交通管
    理事件通知單、裁決書各1紙在卷可稽，應堪認定。
  (二)原處分關於吊銷駕駛執照部分，無非係以前揭舉發通知單所
    載違規事實為其依據，然依前揭說明，法院就道路交通案件
    聲明異議之處理，認定異議人道路交通違規之事實，準用刑
    事訴訟法證據章規定之結果，仍應依積極證據認定之，不得
    僅憑警察機關員警逕行開立之舉發違反道路交通管理事件通
    知單，即推定異議人前開酒後駕車與肇事致人死亡具有相當
    因果關係。惟異議人前開酒醉駕車行為，就刑法第185條之3
    公共危險罪罪責部分，經臺灣臺中地方法院檢察署檢察官偵
    查後，推算異議人之駕車之始酒測值僅每公升0.4628毫克，
    尚未達到依據科學數據統計結果認定每公升0.55毫克之不能
    安全駕駛之通認標準，又依刑法第185之3案件測試觀察職務
    報告，雖載有異議人「酒精測試時或訊問過程，嫌疑人有注
    意力無法集中，其駕駛者操控力顯然降低而非於正常狀態」
    之情事，然異議人當日並無語無倫次、言語含糊不清、意識
    模糊、走路東倒西歪、手腳顫抖、做平衡動作顯示腳步不穩
    、做屬連續數字無法連貫、多話、答非所問等操控力欠佳之
    情形，對於事發經過，均能清楚描述，意識清晰，自難徒以
    注意力不集中，因此認定被告因酒後造成駕車之操控力受影
    響，是異議人雖有駕車發生車禍行為，然尚無證據證明本件
    車禍發生原因與異議人飲酒是否已達不能安全駕駛之程度有
    關，復查無其他積極證據足認其有何酒醉不能安全駕駛之犯
    行，經該署檢察官於99年11月24日以99年度偵字第26119 號
    為不起訴處分在案，有該不起訴處分書在卷可稽。又舉發機
    關即臺中市政府警察局第四分局於100年2月1 日中分四交字
    第1000002474號函覆之內容，亦僅載明異議人駕駛自小客車
    與三輪車發生交通事故，異議人之酒測值達0.4MG/L ，並致
    事故相對人送往林新醫院急救不治死亡，有上開函文在卷可
    憑。從而，本件雖足認異議人有「酒後駕車」之違規行為，
    惟尚乏證據足資證明其駕車致人死亡之行為與飲酒有因果關
    係。此外，復查無其他積極證據足以證明異議人於前揭時、
    地酒後駕車之違規行為與致人死亡間具有因果關係，本諸罪
    疑唯輕之法則，自應為有利於異議人之認定。
  (三)異議人既有前開酒後駕車之違規行為，而原處分機關就本件
    違規事實處以吊銷駕駛執照、禁考以及施以道安講習部分，
    此係屬罰鍰以外對於預防再犯之行政罰，乃為抑止酒後駕車
    之不法行為，維護道路交通用路權人之生命、身體之安全法
    益，本得裁處之。惟本件異議人應僅有「酒後駕車」之行為
    ，尚無「酒駕因而肇事致人死亡」之行為，已如前述，是依
    首揭道路交通管理處罰條例第35條第1項第1款規定，僅能吊
    扣其駕駛執照1 年，原處分機關不察，認其有酒駕肇事致人
    死亡之違規行為，裁處受處分人吊銷駕駛執照之處分，顯有
    違誤，於法自有未合，應處吊扣駕駛執照1年。
  (四)異議人酒後駕車所涉之公共危險罪嫌，雖經檢察官為不起訴
    處分，然異議人確有酒測值達0.40毫克（依酒精含量倒推計
    算推算受處分人駕車之始體內所含酒精濃度應為每公升0.46
    28毫克）仍駕駛汽車之違規行為，依上開說明，本件仍有處
    以罰鍰及施以道安講習之行政處罰之必要。原處分機關以異
    議人有酒精濃度超過標準之行為，依道路交通管理處罰條例
    第35條第1項第1款、第24項第1項第2款、違反道路交通管理
    事件統一裁罰基準及處理細則第43條、違反道路交通管理事
    件統一裁罰標準表等規定，裁處異議人罰鍰19500 元及施以
    道路交通安全講習部分，於法並無不合，異議人聲明異議，
    並無理由。惟原處分機關未審酌異議人酒後駕車與肇事致人
    死亡間是否具有因果關係，逕為吊銷汽車駕駛執照之裁決，
    難認允當，而本件酒後駕車為一個違規行為，罰鍰、吊扣（
    吊銷、記點、禁考）處分及施以道路交通安全講習部分無從
    區分，原處分既有上揭不當，即應予撤銷，由本院另行裁決
    。爰將原處分撤銷，另依上揭規定，諭知如主文第2 項所示
    ，以資適法。
六、依道路交通管理處罰條例第87條第2 項，道路交通事件處理
    辦法第19條前段，裁定如主文。
中    華    民    國   100    年    4     月    28    日
                  交通法庭    法  官  林慧英
以上正本證明與原本無異。
如不服本裁定，應於收受送達後5日內向本院提出抗告狀。（應
附繕本）
                              書記官  陳玲誼
中    華    民    國   100    年    4     月    28    日